【裁判字號】    95,訴,2866
【裁判日期】    951205
【裁判案由】    準強盜等
【裁判全文】
臺灣臺中地方法院刑事判決              95年度訴字第2866號
公  訴  人  臺灣臺中地方法院檢察署檢察官
被      告  己○○
                    （現另案於臺灣臺中監獄執行中）
指定辯護人  本院公設辯護人  戊○○
上列被告因準強盜等案件，經檢察官提起公訴（九十五年度偵字
第一六七五二號），本院判決如下：
    主    文
己○○意圖為自己不法之所有，而搶奪他人之動產，處有期徒刑
柒月；又竊盜，處有期徒刑月，扣案之機車鑰匙壹支沒收；又
意圖為自己不法之所有，而搶奪他人之動產，處有期徒刑柒月；
又竊盜，處有期徒刑貳月，扣案之機車鑰匙壹支沒收；又意圖為
自己不法之所有，而搶奪他人之動產，因防護贓物、脫免逮捕，
而當場施以強暴，處有期徒刑伍年肆月。應執行有期徒刑陸年貳
月，扣案之機車鑰匙壹支沒收。
    犯罪事實
一、己○○前於民國八十八年間，先後因竊盜、違反懲治盜匪條
    例及搶奪案件，經法院各判處有期徒刑十月、七年二月及一
    年四月，並定應執行刑為有期徒刑八年九月確定，其入監執
    行後，於九十二年十月十五日因縮短刑期假釋付保護管束出
    監，保護管束期滿之時間則為九十六年十月一日（其為下列
    犯行時，尚在假釋付保護管束之期間內，均不構成累犯）；
    詎仍不知警省悔悟，猶先後為下列犯行：
（一）己○○於九十五年六月二十八日二十時三十分許，騎乘車
      牌號碼不詳之機車一部，行經臺中市○○區○○路一一六
      號前，適見於騎樓下洗滌碗筷之丁○○○脖子上掛有金項
      鍊一條，乃認有機可乘，竟基於意圖為自己不法所有之犯
      意，趁丁○○○不及防備之際，強行自後將丁○○○掛在
      脖子上之該條金項鍊搶走，得手後隨即騎乘前揭機車逃逸
      無蹤。
（二）己○○另基於意圖為自己不法所有之犯意，於九十五年七
      月二十六日二十時許，行經臺中市○區○○路國立中興大
      學側門旁，見該處停置有王柏人所有車牌號碼ＪＴＡ－七
      九七號重型機車一部，乃趁無人看守注意之際，以自備之
      機車鑰匙一支，竊取該部機車得手後供已代步使用。
（三）己○○於竊取該車牌號碼ＪＴＡ－七九七號重型機車得手
      後，即於九十五年七月二十六日二十時五十分許，騎乘該
      部機車行經臺中市○○區○○路與太原路（起訴書誤載為
      太平路）路口時，適見亦騎乘機車在旁行駛之甲○○脖子
      上掛有金項鍊一條，乃認有機可乘，竟復基於意圖為自己
      不法所有之犯意，騎乘機車尾隨在後，趁甲○○不及防備
      之際，強行將甲○○掛在頸部上之該條金項鍊搶走，得手
      後隨即騎乘前揭機車逃逸無蹤，嗣並將該部竊得之重型機
      車棄置於不詳路名之路旁，且持所搶奪而得之前述金項鍊
      向真實姓名、年籍均不詳，綽號「小胖」之人換取毒品海
      洛因，施用殆盡（所涉施用毒品犯行部分，另經檢察官以
      觀察勒戒後無繼續施用傾向，為不起訴處分確定）。
（四）己○○後於九十五年七月三十日十九時許，行經臺中市○
      區○○○路與國光路路口時，見路旁停置張木茂所有，平
      日由其子乙○○使用（檢察官誤為乙○○所有）之車牌號
      碼ＨＲＲ－九五八號重型機車一部無人看顧，乃認有機可
      趁，隨即另起意圖為自己不法所有之犯意，持前揭其所有
      之機車鑰匙一支，扭開該部機車之龍頭鎖啟動引擎而竊取
      之，以供已作代步使用。
（五）己○○竊取該車牌號碼ＨＲＲ－九五八號重型機車得手後
      ，在九十五年七月三十一日凌晨零時五十分許，騎乘該部
      機車行經臺中市西屯區市○○○路與惠中一街路口時，適
      見亦騎乘機車往惠中路方向行駛之庚○○脖子上掛有黃金
      玉佩項鍊一條，乃認有機可乘，竟復基於意圖為自己不法
      所有之犯意，騎乘機車尾隨在後，趁庚○○不及防備之際
      ，自左後方強行將庚○○配戴於頸部上之該條黃金玉佩項
      鍊搶走，得手後隨即騎乘前揭機車欲行逃逸。庚○○因不
      甘受損，乃騎乘機車自後追趕己○○，旋於臺中市西屯區
      市○○○路與惠中路路口攔截住己○○所騎乘之機車，己○○棄車徒步逃逸，庚○○亦下車阻攔，且向己○○索求
      該條黃金玉佩項鍊，詎己○○先假意要返還，隨即為防護
      贓物及脫免逮捕，並基於準強盜及普通傷害之犯意，當場
      出拳毆打庚○○，甚而以安全帽揮擊庚○○，而對庚○○
      施以強暴行為，造成庚○○受有頭部外傷、左眼瞼、右眼
      瞼撕裂傷、左胸、右手、左前臂擦傷、右手第四指挫傷等
      傷害（此傷害部分後經庚○○於本院當庭撤回告訴，應不
      另為不受理之諭知，詳後述）。嗣己○○於同日凌晨一時
      五分許，在臺中市西屯區市○○○路與惠中一街路口，為
      據報前來處理之員警逮獲，並於其身著褲子右側口袋內起
      獲其所搶奪而得之前揭黃金玉佩項鍊一條，暨扣得己○○
      所有供竊取前述機車所用之自備鑰匙一支，始由警進而查
      悉上情。
二、案經丁○○○、甲○○、庚○○先後訴由臺中市警察局第六
    分局報請臺灣臺中地方法院檢察署檢察官偵查起訴。
    理    由
壹、認定犯罪事實所憑之論據：
  一、前揭犯罪事實欄一、（一）所載之犯行，業據被告己○○
      於偵查及本院俱坦認不諱，核與告訴人丁○○○於警詢時
      指述遭搶奪之情節大致相符（見偵查卷第九五頁至第一０
      ０頁），並有指認照片二張、遭搶奪之金項鍊照片一張附
      卷可稽（見偵查卷第一０一頁、第一０二頁），是被告此
      部分自白，核與客觀事實相符，堪予採認。
  二、前揭犯罪事實欄一、（二）所載之犯行，業據被告己○○
      於警詢、偵查及本院咸坦認不諱，核與被害人王柏人於警
      詢時指述機車遭竊取之情節大致相符（見本院卷第三一頁
      至第三二頁），並有車輛竊盜、車牌失竊資料個別查詢報
      表－查詢車輛認可資料與臺中市警察局車輛協尋通報單各
      一紙附卷（見偵查卷第一三五頁，本院卷第二六頁），暨
      被告所有供其為此部分竊盜犯行所用之自備機車鑰匙一支
      扣案可資佐證，是被告此部分自白，亦確與客觀事實相符
      ，堪予採認。
  三、前揭犯罪事實欄一、（三）所載之犯行，業據被告己○○
      於警詢、偵查及本院均坦認不諱，核與告訴人甲○○先後
      於警詢及偵查中指述遭搶奪之情節大致相符（見偵查卷第
      八七頁至第九二頁、第一二一頁至第一二四頁），並有指
      認照片與遭搶奪之金項鍊照片各二張附卷可稽（見偵查卷
      第一０一頁、第九四頁），是被告此部分自白，同與客觀
      事實相符，堪予採認。
  四、前揭犯罪事實欄一、（四）所載之犯行，業據被告己○○
      於警詢、偵查及本院皆坦認不諱，核與被害人乙○○於警
      詢時指述機車遭竊取之情節大致相符（見偵查卷第一二頁
      至第一四頁），並有查獲之機車照片二張、贓物認領保管
      單、臺中市警察局車輛協尋尋獲受理報案單及車輛竊盜、
      車牌失竊資料個別查詢報表－查詢車輛認可資料各一紙附
      卷（見偵查卷第二八頁、第三一頁、第三八頁、第四三頁
      、第三九頁），暨被告所有供其為此部分竊盜機車犯行所
      用之自備鑰匙一支扣案可資佐證，是被告此部分自白，亦
      同與客觀事實相符，堪予採認。
  五、另訊據被告己○○雖坦認確有於犯罪事實欄一、（五）所
      載之時地，下手行搶證人即被害人庚○○掛於頸部上之金
      項鍊一條，且於事後有與證人庚○○發生扭打，致證人庚○○受有上揭頭部外傷等傷害，惟矢口否認有搶奪得手之
      既遂情形，辯稱：伊在現場將庚○○脖子上之黃金玉佩項
      鍊扯斷後，並沒有拿好，旋即掉落於地面，伊來不及撿拾
      即行逃逸，是伊此部分搶奪犯行應僅止於未遂。嗣後員警
      之所以在伊口袋內扣得該黃金玉佩項鍊，是因為有一路人
      見伊被逮捕制伏後，主動將該項鍊撿起交予伊收置，不能
      因此認為伊有搶奪得逞云云；惟查：
  （一）被告己○○雖否認其自後拉扯證人庚○○配掛於頸部之
        黃金玉佩項鍊，有搶奪財物得手，並以前揭其此部分搶
        奪犯行僅止於未遂階段等情詞置辯。但證人庚○○已於
        本院審理時到庭結證稱：案發當時，伊騎機車沿臺中市
        西屯區市○○○路往惠中路方向行走，在市○○○路與
        惠中一街交叉路口時，被告騎機車自伊左後方直接扯斷
        拉走伊脖子上的項鍊。被告扯斷拉走項鍊後，拿在手上
        騎機車逃逸，之後在市○○○路及惠中路路口，被告被
        伊攔下，伊向被告索討該條項鍊，被告先假裝返還，但
        隨即出拳及用安全帽毆擊伊，致伊身上受有多處傷害，
        雙方一陣扭打後，被告還試著往惠中一街的方向逃逸，
        並於途中向伊訛稱項鍊掉落在伊攔停被告的地方，後來
        伊回到該處覓尋，也沒有找到該條金項鍊。嗣後，伊有
        聽據報前來探視之友人講說警察是在被告的褲子口袋裡
        起獲該條項鍊等語綦詳（見本院卷第五六頁至第六一頁
        ），業已明確指述被告已然搶奪該條項鍊得手，並收持
        在手中後始行逃逸，嗣方為其追及，繼而有索還項鍊及
        雙方拉扯扭打之動作，本件以證人庚○○與被告素昧平
        生，且並無怨隙，其復為專科畢業，以服務業為職業（
        見偵查卷第一五頁調查筆錄教育程度及職業欄），恐亦
        無相關專業法學知識以明確分辨刑法既、未遂之區別與
        法律效果之輕重，衡情證人庚○○殊無誇大案情，無端
        設詞誣指被告已然搶奪財物得逞，故陷被告應以搶奪既
        遂罪論處之必要，是證人庚○○此部分證述，顯非虛詞
        ，堪可採信。況員警嗣係於被告之褲子右側口袋內起獲
        前開證人庚○○遭搶之黃金玉佩項鍊一節，已據被告於
        警詢及本院坦認無隱（見偵查卷第九頁，本院卷第六一
        頁），而被告所辯此係緣於其為警逮捕後，有一名不詳
        姓名之民眾主動撿拾該條項鍊，並交予其收持，亦因與
        常理不合而無可採信，則被告辯稱此部分搶奪犯行僅止
        於未遂階段云云，當屬事後飾卸之語，不足信其為真實
        。此外，復有贓物認領保管單一紙與贓物照片二張在卷
        可參（見偵查卷第三七頁、第二九頁），足見被告於本
        件已然搶得該條項鍊得手，且已將此財物置於自己實力
        支配之下，其雖尚未能離開現場，即為證人庚○○追捕
        攔阻並報警逮獲，仍應認已達搶奪既遂階段至明。
  （二）另被告己○○於遭證人庚○○追及後，有出拳毆打及以
        安全帽揮擊證人庚○○，並致證人庚○○受有頭部外傷
        、左眼瞼、右眼瞼撕裂傷、左胸、右手、左前臂擦傷、
        右手第四指挫傷等傷害之情，除據被告於警詢及本院準
        備程序中均供陳不諱外，且經證人庚○○於本院指述甚
        詳，業如前述，復有證人庚○○傷勢之照片五張及林新
        醫院診斷證明書一紙存卷可查（見偵查卷第三二頁至第
        三五頁、第三六頁）。本件被告既持其搶奪而得之黃金
        玉佩項鍊為證人庚○○所追及，其繼而對證人庚○○所
        施以肇致傷害之毆擊等強暴行為，顯係為防護贓物及脫
        免逮捕之故，應至為灼然。準此，被告此部分搶奪後，
        因為防護贓物及脫免逮捕，而當場對證人庚○○施以強
        暴之犯行，亦足憑認。
  六、綜上所述，本件事證至臻明確，被告前揭犯行，均洵堪認
      定。
貳、核被告己○○所為：
  一、核被告己○○所為，分別係犯刑法第三百二十五條第一項
      之搶奪罪〔犯罪事實欄一、（一）、（三）所載犯行部分
      〕與同法第三百二十條第一項之普通竊盜罪〔犯罪事實欄
      一、（二）、（四）所載犯行部分〕。
  二、另按刑法第三百二十九條所謂當場，不以實施竊盜搶奪者
      尚未離去現場為限，即已離去盜所而尚在他人跟蹤追躡中
      者，仍不失為當場，已據最高法院著有二十八年上字第一
      九八四號判例可佐。另按刑法準強盜罪，係以竊盜或搶奪
      為前提，在脫免逮捕之情形，其竊盜或搶奪既遂者，即以
      強盜既遂論，如竊盜或搶奪為未遂，即以強盜未遂論，亦
      有最高法院九十一年度台上字三七四六號、六十八年度台
      上字第二七七二號判決意旨可資參照。且按刑法第三百二
      十九條準強盜罪之所謂施強暴、脅迫，只須有此行為即為
      已足，不以至使人不能抗拒為必要；另刑法第三百二十九
      條之準強盜罪，係以竊盜或搶奪，因防護贓物、脫免逮捕
      或湮滅罪證，而當場施以強暴、脅迫者為構成要件。而所
      謂強暴，係直接或間接對於人之身體施以暴力，壓制被害
      人之抗拒，或使被害人處於不抗拒之狀態（最高法院七十
      四年度台上字第三二二五號、八十二年度台上字第三八四
      二號、九十年度台上字第五０四七號判決意旨參照）。本
      件被告己○○甫為犯罪事實欄一、（五）所載之搶奪犯行
      既遂後，因遭證人庚○○自後追及，其為防護贓物與脫免
      逮捕，而出拳毆擊及以安全帽揮擊證人庚○○，致證人庚○○受有前述之傷勢，依上揭說明，被告之行為自應認係
      搶奪既遂後，為防護贓物及脫免逮捕，對證人庚○○當場
      施以強暴，其此部分所為自該當於刑法第三百二十九條準
      強盜罪之構成要件。是核被告就犯罪事實欄一、（五）所
      為，係犯刑法第三百二十九條之準強盜罪，應依同法第三
      百二十八條第一項之強盜既遂罪處斷。
  三、另被告己○○雖於時間緊接之九十五年六月二十八日二十
      時三十分許及同年七月二十六日二十二時五十分許，先後
      為犯罪事實欄一、（一）及一、（三）所示之搶奪犯行，
      但因九十五年七月一日修正公佈施行之刑法業已刪除連續
      犯之規定，而依據最高法院九十五年度第八次刑事庭會議
      關於連續犯之決議：「連續數行為而犯同一之罪名，若其
      中部分之一行為或數行為，發生在新法施行後者，該部分
      不能論以連續犯」，是被告此二次搶奪犯行，僅得認犯意
      各別，行為互異，應予分論併罰。其與被告所為前述刑法
      修正公佈施行後之其餘二次竊盜及一次準強盜犯行，同為
      犯意不同，行為各殊，均應分論併罰之。
、爰審酌被告己○○有犯罪事實欄所載之犯罪前科執行及宣告
    之紀錄，素行不佳，此有臺灣高等法院被告前案紀錄表可查
    ，其年輕力壯，不思努力工作賺取正當酬勞，猶為貪圖不法
    利益即心存僥倖，先後以竊盜方式牟取他人財物或乘人不備
    而奪取他人之財物，且被告前二次搶奪犯行均在車行來往頻
    繁之路旁及街口處，猶膽大妄自為之，其搶奪證人庚○○之
    黃金玉佩項鍊後，為防護贓物及脫免逮捕，更對證人庚○○
    施以強暴，致證人庚○○受有前述之傷勢，被告藐視國家法
    治與公權力體系，行為甚為可眥；惟衡酌被告各次犯行之所
    得價值均非甚鉅，其所竊取車牌號碼ＨＲＲ－九五八號重型
    機車一部，並已據被害人乙○○領回，有前開贓物認領保管
    單一紙為證，暨被告犯後坦認大部分犯行，尚見悔悟之心之
    犯罪後態度等一切情狀，分別量處如主文所示之刑，並依修
    正前刑法第五十一條第五款之規定定其應執行之刑（刑法第
    五十一條，於九十四年二月二日修正公布，並自九十五年七
    月一日起施行，且新法第五十一條第二款增訂罰金與死刑併
    予執行；第五款提高多數有期徒刑合併應執行之刑不得逾三
    十年，新法施行後，應依新法第二條第一項之規定，適用最
    有利於行為人之法律。「裁判確定前犯數罪，其中一罪在新
    法施行前者，亦同」，此有最高法院九十五年度第八次刑事
    庭會議結論意旨可資參照。經比較新舊法結果，修正後刑法
    第五十一條第五款規定，並未較有利於被告，依據上開說明
    ，
    本件被告二次竊盜、二次搶奪及一次準強盜犯行，應依修正
    前刑法第五十一條第五款規定，定其應執行之刑）。另被告
    二次普通竊盜罪行之部分，因與不得易科之搶奪及準強盜罪
    併合處罰結果而不得易科罰金，自毋庸贅為易科罰金折算標
    準之記載。至扣案之機車鑰匙一支，係被告所有供其為前揭
    犯罪事實欄一、（二）、（四）所載竊盜犯行所用之物，業
    經被告供明在卷（見本院卷第二三頁），爰依刑法第三十八
    條第一項第二款之規定併為沒收之諭知，同此敘明。
肆、另按告訴乃論之罪，告訴人於第一審辯論終結前，得撤回其
    告訴；又告訴經撤回者，應諭知不受理之判決。刑事訴訟法
    第二百三十八條第一項、第三百零三條第三款，分別定有明
    文。公訴意旨另認被告己○○因上開為防護贓物及脫免逮捕
    所施以之強暴行為，同時肇致告訴人即證人庚○○受有頭部
    外傷、左眼瞼、右眼瞼撕裂傷、左胸、右手、左前臂擦傷、
    右手第四指挫傷等傷害，因認被告尚涉有刑法第二百七十七
    條第一項之普通傷害罪嫌等語；然刑法之普通傷害罪，依同
    法第二百八十七條之規定為告訴乃論之罪，告訴人依法得於
    第一審辯終結前撤回其告訴，而本件告訴人庚○○已於本院
    審理時當庭以言詞撤回此部分傷害告訴，有審理筆錄在卷足
    憑（見本院卷第六五頁至第六六頁），其既於第一審辯論終
    結前撤回其傷害告訴，且公訴人認此與前開論罪科刑之準強
    盜罪部分有想像競合犯之裁判上一罪關係，爰不另為不受理
    之諭知，亦附此敘明之。
據上論斷，應依刑事訴訟法第二百九十九條第一項前段，刑法第
二條第一項前段、第三百二十五條第一項、第三百二十條第一項
、第三百二十九條、第三百二十八條第一項、第三十八條第一項
第二款，修正前刑法第五十一條第五款，刑法施行法第一條之一
第一項、第二項前段，判決如主文。
本案經檢察官丙○○到庭執行職務。
中    華    民    國    95    年    12    月    5     日
                  刑事第一庭  審判長法  官  張國忠
                                    法  官  黃松竹
                                    法  官  陳思成
上正本證明與原本無異。
如不服本判決，應於送達後十日內向本院提出上訴狀（須附繕本
），上訴於臺灣高等法院臺中分院。
                                    書記官  王嘉麒
中    華    民    國    95    年    12    月    5     日
附錄論罪科刑法條
刑法第三百二十五條第一項
意圖為自己或第三人不法之所有，而搶奪他人之動產者，處六月
以上五年以下有期徒刑。
刑法第三百二十條第一項
意圖為自己或第三人不法之所有，而竊取他人之動產者，為竊盜
罪，處五年以下有期徒刑、拘役或五百元以下罰金。
刑法第三百二十九條
竊盜或搶奪，因防護贓物、脫免逮捕或湮滅罪證而當場施以強暴
、脅迫者、以強盜論。
刑法第三百二十八條第一項
意圖為自己或第三人不法之所有，以強暴、脅迫、藥劑、催眠術
或他法，至使不能抗拒，而取他人之物或使其交付者，為強盜罪
，處五年以上有期徒刑。


司法院資訊處製作；財團法人民間司法改革基金會備份。
